【裁判字號】    98,交聲,2111
【裁判日期】    980825
【裁判案由】    交管條例聲異
【裁判全文】
臺灣板橋地方法院交通事件裁定        98年度交聲字第2111號
                                    98年度交聲字第2112號
原處分機關  交通部公路總局臺北區監理所板橋監理站
異  議  人
即受處分人  甲○○
上列異議人即受處分人因違反道路交通管理處罰條例案件，不服
原處分機關於98年7 月23日所為之裁決處分（裁決書案號：板監
裁字第裁41-A00000000號）、98年6 月22日所為之裁決處分（裁
決書案號：板監裁字第裁41-1AD405902號），聲明異議，本院裁
定如下：
    主  文
原處分均撤銷。
汽車駕駛人甲○○，行車速度超過規定之最高時速未滿二十公里
，處罰鍰新臺幣壹仟貳佰元，並記違規點數壹點；又汽車駕駛人
甲○○在設有禁止停車標誌之處所停車，處罰鍰新臺幣陸佰元。
    理  由
一、原處分機關略以：聲明異議人即受處分人甲○○（下稱受處
    分人）所有之車牌號碼6HK-585 號重型機車有下列違規事實
    ：（一）於民國97年6 月30日0 時48分，在臺北市○○路○
    段往南，因「行車速度，超過規定之最高時速未滿二十公里
    」之違規行為，遭警逕行舉發在案；（二）於97年9 月25日
    上午13時40分許，在臺北市○○○路○段270 號前，因「在
    設有禁止停車標誌之處所停車」之違規行為，遭警逕行舉發
    在案。惟因受處分人未依指定應到案日期到案，嗣經原處分
    機關分別於98年7 月23日、98年6 月22日依道路交通管理處
    罰條例第第40條、63條第1 項第1 款、56條第1 項第4 款，
    及違反道路交通管理事件統一裁罰基準及處理細則第43條、
    第44條規定，以板監裁字第裁41-A00000000號、板監裁字第
    裁41-1AD405902號裁決書，各裁處罰鍰新臺幣（下同）1,80
    0 元並記違規點數1 點、1,200元，於法並無不合等語。
二、聲明異議意旨略以：
（一）異議人於98年7 月初始收到罰單逾期之罰金加倍通知書，
      但罰單卻是一年前開的，其間伊都未收到罰單通知書或郵
      局掛號單，嗣經前往監理所查詢方知有兩筆罰單。
（二）異議人因身兼兩份工作，白天晚上都在外上班不在家，且
      異議人住址為臺北縣中和市○○路64巷14弄8 號2 樓，但
      戶籍地為8 之1 號，故舉發通知單有可能誤向隔壁信箱投
      遞，以致於異議人並不知要繳交罰鍰。
（三）又異議人目前經濟拮据，且因債務協商償還債務中，無力
      繳納額外支出。為此爰聲明異議，請求鈞院依最低裁罰基
      準裁處云云。
三、按汽車駕駛人，行車速度，超過規定之最高時速，或低於規
    定之最低時速，除有第43條第1 項第2 款情形外，處新臺幣
    1,200 元以上2,400 元以下罰鍰，並記違規點數一點，道路
    交通管理處罰條例（下稱同條例）第40條、第63條第1 項定
    有明文；次按汽車駕駛人停車時，有下列情形之一者，處新
    臺幣600 元以上1200元以下罰鍰：四在設有禁止停車標誌、
    標線之處所停車，同條例第56條亦有規定。
四、經查，異議人於前述時地駕駛本件機車有「行車速度，超過
    規定之最高時速未滿二十公里」、「在設有禁止停車標誌之
    處所停車」之情，已為其所不爭執，且有舉發採證照片2 張
    附卷可憑，足認異議人確有上開之違規事實無訛。而本件聲
    明異議於實體上雖無理由，然按原處分機關就違反道路交通
    管理處罰條例行為之處罰，於裁決前，應給予違規行為人陳
    述意見之機會，同條例第9 條第1 項定有明文，是裁決機關
    如未給予違規行為人得知悉答辯或繳納最低額罰款之機會，
    即以違規行為人未依規定自動繳納罰鍰，或未依規定到案聽
    候裁決為由，逕依基準表予以裁決並提高各該條項罰鍰，自
    有違正當法律程序原則，所為處分尚有未當。查本件裁決書
    業已載明異議人之應到案日期分別為97年8 月18日前、97年
    10月31日前，其後亦未予以變更延展，惟原舉發機關卻係直
    至97年8 月22日、98年11月11日始將本件舉發通知單寄存送
    達於中和秀山郵局，此有臺北市政府警察局交通警察大隊、
    臺北市政府交通局送達證書各1 紙在卷可稽，是異議人於本
    件所定應到案日期前，現實上自無從對原舉發機關所舉發之
    違規情事為任何申訴答辯，亦無法依違規法條金額自動繳納
    罰鍰，俾能獲取較輕處罰之機會，對其程序保障自始即有未
    盡週延之處，故原處分機關就此未能詳察，事後復未給予異
    議人補正機會，遽以其未於應到案日期依時到案，即對其裁
    處法定最高額之罰鍰金額，顯有未洽。綜上所述，原處分既
    有上開不當，即屬無從維持。惟本件異議人確有前揭違規事
    實，業經認定如前，仍應由本院將原處分撤銷，並自為裁定
    如主文第二項所示，以期適法。
五、據上論斷，應依道路交通案件處理辦法第20條前段，裁定如
    主文。
中    華    民    國    98    年    8     月    25    日
                            交通法庭  法  官  徐子涵
上列正本證明與原本無異。
如不服本裁定，應於裁定送達後五日內敘明抗告理由，向本院提
出抗告狀。
                                      書記官  張桐嘉
中    華    民    國    98    年    8     月    25    日


司法院資訊處製作；財團法人民間司法改革基金會備份。
